【裁判字號】    97,消債更,576
【裁判日期】    970919
【裁判案由】    更生事件
【裁判全文】
臺灣板橋地方法院民事裁定         97年度消債更字第576號
聲  請  人  甲○○
上列當事人因消費者債務清理事件聲請更生，本院裁定如下：
    主  文
聲請駁回。
聲請費用由聲請人負擔。
    理  由
一、按債務人與金融機構協商成立者，不得聲請更生或清算，但
    因不可歸責於己之事由，致履行顯有重大困難者，不在此限
    ；本條例施行前，債務人依金融主管機關協調成立之中華民
    國銀行公會會員辦理消費金融案件無擔保債務協商機制與金
    融機構成立之協商，準用前項之規定，消費者債務清理條例
    第151 條第5項、第6項分別定有明文。又聲請更生或清算不
    合程式或不備其他要件者，法院應以裁定駁回之，但其情形
    可以補正者，法院應定期間先命補正，復為同條例第8 條所
    明定。
二、本件聲請意旨略以：民國95年間聲請人申請無擔保債務協商
    機制月付款為新臺幣（下同）36,392元，當時每月收入約為
    55,000元，雖是聲請人與債權銀行們達成的協議，惟協商契
    約條件過於嚴苛，但因當時對銀行催訪電話不斷，害怕工作
    家庭受到影響，不得不同意過苛之條件。再加上小孩學費要
    繳（2位小孩，每學年註冊費約100,000元）不得不先向保險
    公司貸款及向親友相助，以應當下困境。但親友嗣後不願再
    相助，益加難以支付每月36,392元之金額，以致毀諾云云。
三、查本件聲請人曾參加銀行公會會員所辦理之債務協商機制，
    與最大無擔保債權銀行中國信託商業銀行股份有限公司，於
    95年間達成協議，其每月之協商金額為36,392元，惟其中之
    一債權人大眾商業銀行股份有限公司（下稱大眾銀行）之債
    務於96年10月5 日止業已清償完畢，故現每月依協商機制之
    還款金額應為34,052元（即協商金額36,392元 -大眾銀行之
    分配金額2,340元=34,052元），此有銀行公會會員債務協商
    機制協議書、無擔保債務還款計畫書及大眾銀行之清償證明
    各1 份在卷可稽（見本院卷第46至第48頁及第78頁），是本
    件聲請人向本院聲請更生，須符合「不可歸責於己事由致履
    行顯有重大困難」之要件，方為適法。
四、次查依96年度臺灣省低收入戶最低生活費每人每月為9,509
    元，該最低生活費用即包括食、衣、住、行等費用在內，且
    聲請人既以負債大於資產，本應較一般人更節約支出，撙節
    開銷，自應以最低生活費為計算標準。而依聲請人所提出95
    年度及96年度之綜合所得稅各類所得資料清單顯示，分別為
    756,989元、758,366元（見本院卷第25頁、第26頁）、平均
    月所得為63,082元、63,197元，又依聲請人提出之97年3 月
    至5月薪資明細，各月所得分別為53,500元、56,500元、57,
    250 元（見本院卷第36頁），平均月所得為55,750元，是以
    聲請人前揭平均月所得扣除現每月協商還款金額為34,052元
    後，尚餘29,030元、29,145元、21,698元得作為生活費用（
    即63,082元-34,052元=29,030元、63,197元-34,052元=29,1
    45元、55,750元-34,052元=21,698元），相較於最低生活費
    9,509 元之標準，聲請人實足敷支出其個人生活費用，故並
    無因履行協商金額而有不能維持生活之情形，是尚無以此為
    由而認有不可歸責於己致履行顯有重大困難。
五、又聲起人固主張須支出兩個小孩之註冊費等語，惟依民法親
    屬編第一千一百十七條第一項規定，受扶養權利者，以不能
    維持生活而無謀生能力者為限。而同條第二項僅規定，前項
    無謀生能力之限制，於直系血親尊親屬不適用之。是直系血
    親尊親屬，如能以自己財產維持生活者，自無受扶養之權利
    ；易言之，直系血親尊親屬受扶養之權利，仍應受「不能維
    持生活」之限制規定（參照最高法院62年度7月16日第2次民
    庭庭推總會議決議），準此，聲請人之兩個子女為聲請人之
    直系血親卑親屬，須符合「不能維持生活」而「無謀生能力
    」之限制，始有受聲請人扶養之必要，然依聲請人提出之戶
    籍謄本（見本院卷第62頁），其子女洪耀祥、洪靜雯，分別
    為73年9月6日出生、77年4 月11日出生，現年分別為24歲、
    20歲，均已成年，應具有謀生能力以維持己身之生活，自無
    受扶養之必要，是聲請人主張支出此部分之扶養費，並不足
    採。
六、又聲請人自79年6 月4 日起即任職於大誠印刷設計股份有限
    公司迄今（見本院卷第33頁），經本院於97年7 月24日以板
    院輔民儉消97年度消債更字第576 號向該公司函詢聲請人於
    97 年 度較前2 年是否有「減薪」之情形？如是，減薪之金
    額及原因各為何？而經該公司函覆：聲請人於97年度較之前
    2 年並無「減薪」之事由，此有該公司之回函在卷可按（見
    本院卷第108 頁），從而，聲請人即無協商成立後有薪資減
    少之情形，且復未有支出增加之情形，故無情事變更，自難
    以構成協商成立後有不可歸責於己事由致履行顯有重大困難
    之情形，核與消費者債務清理條例151 條第5 項之要件不符
    。
七、綜上所述，本件聲請人既無不可歸責於己致履行顯有重大困
    難之事由，而向本院聲請更生，應屬聲請更生之要件不備，
    且上開欠缺又屬無從補正，依首揭條文之意旨，自應駁回其
    更生之聲請。爰裁定如主文。
八、至於所預納郵務送達費2,380 元，則待本件更生聲請事件確
    定後，如尚有剩餘郵資餘額，再予檢還聲請人，附此敘明。
中    華    民    國    97    年    9    月    19    日
              民事第三庭    法      官     徐玉玲
上為正本係照原本作成
如不服本裁定，應於裁定送達後10日內，以書狀向本院提出抗告
，並繳納抗告費新臺幣1千元
中    華    民    國    97    年    9     月    19    日
                            書  記  官     翁子婷


司法院資訊處製作；財團法人民間司法改革基金會備份。
